【裁判字號】    96,訴,1630
【裁判日期】    970430
【裁判案由】    侵權行為損害賠償
【裁判全文】
臺灣臺南地方法院民事判決              96年度訴字第1630號
原      告  乙○○
被      告  甲○○
訴訟代理人  陳清白律師
上列當事人間因過失傷害案件，原告提起刑事附帶民事訴訟，請
求侵權行為損害賠償，經本院刑事庭裁定（96年度交簡附民字第
102號）移送前來，本院於民國97年4月17日言詞辯論終結，判決
如下：
    主      文
被告應給付原告新臺幣貳拾萬陸仟柒佰零柒元，及自民國九十六
年九月四日起至清償日止，按週年利率百分之五計算之利息。
原告其餘之訴駁回。
訴訟費用由被告負擔百分之二十四，餘由原告負擔。
本判決原告勝訴部分得假執行。被告以新臺幣貳拾萬陸仟柒佰零
柒元為原告預供擔保後，得免為假執行。
原告其餘假執行之聲請駁回。
    事實及理由
一、本件原告起訴主張：
  (一)緣原告乙○○於民國95年12月24日13時許，騎乘車牌號碼SW
    3-595號輕機車，沿台南縣永康市○○○街由東往西方向行
    駛至該街163巷，遭被告甲○○所駕駛車牌號碼1363-JM號自
    用小客車撞擊，致原告人車倒地，受有右踝骨折之傷害。原
    告因系爭車禍，受有下列損害：1.經送奇美醫院等治療支出
    醫療費用新台幣（下同）9,959元。2.停止工作6個月之工作
    收入損失240,000元。3.住院伙食費1,400元。4.交通費用21
    ,720 元。5.看護照顧37天費用81,400元。6.醫療器材及藥
    品費用55,145元。7.復健費用13,670元。8.機車損壞修繕費
    用1,950元。9.後續所需費用146,040元（含訴訟期間陸續支
    出之醫療費用27,510元、交通費用15,140元、停止工作50天
    之工作收入損失66,667元。）10.精神慰撫金300,000元，爰
    依民法第184條第1項前段、第193條第1項、第195條第1項請
    求被告給付上開損害。
  (二)原告因系爭車禍，右踝骨折合併關節半脫位，經醫師開刀復
    位及6根鋼釘內固定，並上石膏固定一個月，因骨頭密合需
    達3個月，醫生囑附此期間右腳勿踩地，故只能靠枴杖或輪
    椅助行生活起居。且經開刀取出內固定鋼釘總計開刀3次，
    身心飽受痛苦及煎熬，至今疼痛仍持續，且雖骨折已癒合，
    但右腳踝無法正常彎曲及蹲，連帶影響腰部及左肢負荷過重
    ，以至於疼痛持續，不宜久站或走太多路，做負重工作，造
    成日常生活之障礙，無法使用蹲式廁所、上下樓梯、爬山、
    運動等活動，工作效能亦大幅降低。又原告工作性質需經常
    走動及負重，原醫師建議修養4個月，但因原告工作性質不
    同，經原告告知醫師並提出公司證明說明後，醫師乃於診斷
    證明書後補述，休養時間會超過4個月以上。
  (三)並聲明：1.被告應給付原告871,284元，及自起訴狀繕本送
    達翌日起至清償日止，按週年利率百分之5計算之利息。2.
    原告願供擔保請准宣告假執行。
二、被告則以：
  (一)按損害之發生或擴大，被害人與有過失者，法院得減輕賠償
    金額，或免除之，民法第217條第1項著有明文。經查，本件
    車禍經台灣省台南區車輛行車事故鑑定委員會鑑定結果，認
    為原告駕駛輕型機器腳踏車，無號誌路口，未注意車前狀況
    ，未減速慢行，為肇事次因。此有該鑑定委員會鑑定報告可
    稽。既然車禍損害之發生，原告與有過失，依上開民法之規
    定，被告得減輕賠償金額，原告應自負部分責任。
  (二)又據財團法人奇美醫院96年4月3日所開具之診斷證明書所載
    ，原告因右踝骨折，行動不便，須有人看護一個月，並建議
    休養4個月，此有該醫院診斷證明書可稽。雖原告提出其任
    職公司之證明書，證明其自95年12月25日起至96年11月5日
    止將近一年未到公司上班，惟其未上班之全部時間是否即為
    腳傷所致，不得而知，仍應以醫院所建議之休養日數為合理
    ，故關於其所請工作收入之損失24萬元應縮減為4個月16萬
    元，超過部分為無理由。另看護費用依上開診斷證明書所載
    ，亦以不超過30天為適當。且原告僅為腳踝骨折，非完全動
    彈不得，故是否需要全天候看護，亦值得商榷。
  (三)關於原告所提醫療器材及藥品支出項中，其中有些許項目並
    非必要，茲陳述如下：1.傷藥帖部分，因原告受傷部位為腳
    踝，並非臟器，在未有醫師處方之情形下，是否有服用傷藥
    帖之必要，不無疑問。2.引藻萃取液部分，此項藥品究係何
    物，是否為治療腳傷所必須，在未有醫師處方之情形下，不
    應准許。3.雪印MBP部分，此項物品究係何物？用途為何？
    是否為治療腳傷所必須？在未有醫師處方之情形下，不應准
    許。
  (四)關於復健費項目中，列有證明書費用350元（博安診所一紙
    250元、吉祥診所一紙100元），因非醫療必要費用，應予扣
    除。
  (五)本件為刑事附帶民事訴訟，非犯罪所生之損害，依法不得請
    求，刑事訴訟法第487條第1項著有明文。關於車輛損壞部分
    ，因非屬犯罪所生之損害 (過失毀損不構成犯罪)，原告此
    部分請求，亦無理由。
  (六)精神慰撫金部分，原告與有過失，應自負部分損失，不應全
    部歸責於被告，此部分請求亦嫌過高。原告後續開刀住院及
    復健等費用預估須支出146，040元，惟其僅能提出21，830
    元之醫療支出，其餘部分尚屬無據。
  (七)並聲明：1.原告之訴暨假執行之聲請均駁回。2.被告如受不
    利判決，願供擔保請准免予宣告假執行。
四、得心證之理由：
  (一)原告主張被告於95年12月24日13時45分許，駕駛車牌號碼13
    63-JM號自用小客車，沿臺南縣永康市○○○街一六三巷由
    北往南方向行駛，至該巷與竹園二街口欲作左轉之際，未停
    車讓幹道之原告騎乘之車牌號碼SW3-595號輕機車先行而撞
    擊原告之機車，致原告受有右踝骨折傷害之事實，為被告所
    不爭執，並經本院依職權調取本院96年度交簡字第2483過失
    傷害案件卷宗，核閱屬實，自堪信為真正。
  (二)被告雖抗辯稱：當時係爭路口有一輛小貨車停放，擋到伊的
    視線，且伊有煞車，伊是在停止的狀態云云，惟為原告所否
    認。經查，本件經在場目睹車禍之證人丙○○到庭結證稱：
    「（問：聽到撞擊聲音之前是否有聽到煞車的聲音？）無。
    （問：在你聽到撞擊聲之前有無看到兩車的動向？我的位置
    是在原告行車方向的右手邊，我當時在洗車洗毛巾，因為我
    住的地方是在對面，當時我要等原告的車子經過我才走回去
    對面洗車。當時視線不是很好，我看到原告以車速大約30
    行經，撞到被告的自小客車車頭，當時我有看到被告的車子
    從163巷出來，至於兩造車輛在撞及之前有無減速或煞車，
    我就不知道。（問：在看到事故發生時兩造有無停車？）兩
    車在行進間撞及後同時停車。沒有一方先停車，是撞擊後才
    停車。」等語，參以被告所駕駛之自用小客車於肇事後之位
    置確已佔用原告騎乘機車所行駛道路車道約三分之二之寬道
    ，而二車撞擊位置  係分別位於被告之自小客車左前車頭保
    險桿及原告之機車右前車身，此有交通事故調查報告表（一
    ）（二）、現場圖、照片九張（詳見96年度交簡字第2483號
    刑事卷宗警卷第14頁至16頁、第21頁至25頁）可資佐證，足
    證被告駕車行經上開無號誌交岔路口時並未暫停車輛，讓幹
    道車之原告機車先行。按汽車行至無號誌之交岔路口，支線
    道車應暫停讓幹道車先行，道路交通安全規則第102條第1項
    第2款定有明文。被告駕車自應注意上述道路交通安全規定
    ，而依上開刑事卷宗之交通事故調查報告表（一）所載，本
    件肇事時、地之天候、路況皆良好，則系爭車禍生時，被告
    亦無不能注意之情事，渠竟疏未注意及此，而未依標線「停
    」指示，停車再開，讓幹道車先行以致肇事，致原告受有傷
    害，被告應有過失甚明。另本件車禍發生後，曾由台灣省台
    南區車輛行車事故鑑定委員會鑑定，其鑑定結果為「一、甲
    ○○駕駛小客車，未依標線「停」指示，停車再開，讓幹道
    車先行，為肇事主因。二、乙○○駕駛輕型機器腳踏車，無
    號誌路口，未注意車前狀況，未減速慢行，為肇事次因。．
    ．．」，此有台灣省台南區車輛行車事故鑑定委員會南鑑字
    第0965901932號鑑定意見書附於刑事卷宗之偵查卷內可稽，
    其鑑定結果與上開論述相同，自屬可採。原告既因被告所駕
    駛車輛撞擊而受傷，則被告之過失與原告所受之傷害及損害
    間，亦顯有相當因果關係，故被告自應就其不法侵害他人身
    體之過失侵權行為，負損害賠償責任。
  (三)按故意或過失，不法侵害他人權利者，負損害賠償責任；汽
    車、機車或其他非依軌道行駛之動力車輛，在使用中加損害
    於他人者，駕駛人應賠償因此所生之損害；不法侵害他人身
    體或健康者，對於被害人因此喪失或減少勞動能力或增加生
    活上之需要時，應負損賠償責任；不法侵害他人身體、健康
    、名譽、自由、信用、隱私、貞操，或不法侵害其他人格法
    益而情節重大者，被害人雖非財產上之損害，亦得請求賠償
    相當之金額；民法第184第1項前段、第191條之2前段、第19
    3條第2項及第195條第1項分別定有明文。經查，被告對於本
    件車禍既應負過失責任，已見前述，則原告起訴請求損害賠
    償，即屬於法有據。茲就原告請求賠償之金額，是否應予准
    許。分述如次：
  1.醫療、住院伙食及復健費用：
    原告主張其受傷後，前往財團法人奇美醫院（以下簡稱奇美
    醫院）、博安中醫診所、吉祥中醫聯合診所治療及復健，共
    計支出醫療、復健費用33,939元（原告起訴請求醫療費用9,
    959元，復健費用13,670元，另10,310元部分係屬訴訟審理
    中陸續支出之醫療及復健費用，此部分原告列入後續費用請
    求。）及住院伙食費用1,400元之事實，業據原告提出醫療
    費用收據116紙為證。就醫療復健費用部分，除證明書費合
    計350元，非屬醫療費用，應予扣除，其餘33,589部分，審
    酌原告受傷情形及社會地位，核屬相當且必要之醫療費用，
    並為被告所不爭執，應予准許。至於，住院伙食費用1,400
    元部分，非屬民法193條第1項所規定之增加生活上需要之損
    害，應予剔除。
  2.醫療器材、藥品費用：
    原告主張其因本件車禍，支出醫療器材、藥品費用合計55,1
    45元，其中購買輪椅、鋁柺、躺椅、優碘、繃帶、膠布、紗
    布等護理用品費用共計5,945元部分，業據其提出收據、統
    一發票8紙為證，核屬相符，並為被告所不爭執，且屬原告
    車禍受傷後必要之支出，原告此部分之請求，應可准許。至
    於，原告其中請求因服用傷藥帖（2,200元）、引藻萃取液
    （39,000元）、雪印ＭＢＰ（8,000元）等保健藥品部分，
    而支出49,200元部分，固據原告提出收據8紙為證，然原告
    業已前往奇美醫院、博安中醫診所、吉祥中醫聯合診所接受
    治療及復健，而上開醫療院所並無特別建議除於治療及復健
    外，尚有服用上開藥品之必要，且原告亦未舉證證明上揭費
    用之支出，係原告治療系爭車禍所受傷害之必要費用，是其
    此部分之請求，自難准許。
  3.看護費用：
    原告主張因系爭車禍受有右踝骨折之傷害，於95年12月24日
    住院開刀治療7日，及出院後1個由行動不便，而該段期間即
    37日需僱請專人看護，支出看護費用81,400元等情，並據提
    出看護費用收據、診斷證明書各1紙為證。經查，依原告提
    出之奇美醫院診斷證明書所載：「95、12、24入院，接受
    骨折復位及鋼釘內固定手術，95、12、30出院。門診定期
    複查及柺杖助行，建議休養4個月。行動不便，須有人看
    護1個月。」等語，亦認原告於住院及甫出院1個月期間（37
    日）須有專人照護，被告抗辯原告所受之傷害，無須看護照
    顧之必要，洵屬無據。是原告請求37日之看護費用81,400元
    ，為有理由，應予准許。
  4.減少工作收入損失部分：
    原告主張系爭車禍發生前，原任職於好帝一食品擔任採購，
    平均每月薪資40,000元之事實，並提出扣繳憑單乙紙為證，
    且為被告所不爭執，堪信為真實。原告主張因系爭車禍受傷
    致230日無法工作，受有工作收入損失306,667元（其中66,6
    67元，原告列入後續費用請求。）乙節，惟為被告否認，並
    辯稱原告未上班之全部時間是否為系爭腳傷所致，不得而知
    ，自應以醫院所建議之休養日即4個月為合理等語，資為抗
    辯。經查，本院依職權就原告因系爭傷害經治療後，恢復情
    形及需經多久時日得恢復工作乙節函詢奇美醫院，經該院以
    97年2月18日以（97）奇醫字第0833號函覆稱：「患者因
    右踝骨折於95年12月24日入院，接受骨折復位及鋼釘內固定
    。術後骨折癒合良好（約4個月骨折已完全癒合）。且於96
    年9月17日拔除內固定手術。骨折雖已癒合完全，但患者
    持續有腳痛及腰痛，目前尚在復健科治療。」等語，認原告
    因本件車禍右踝骨折之傷害，既於4個月骨折業已完全癒合
    ，雖原告仍有持續腳痛及腰痛，惟上開疼痛係屬個人主觀之
    主訴，尚難認原告所受之傷害尚未恢復，是以原告不能工作
    之期間應以4個月較為合理。基此，原告得請求被告賠償之
    工作收入損失部分，即為每月收入40,000元，不能工作4個
    月，共計160,000元（40,000元×4 =160,000元）。至逾此
    部分之請求，難謂有據。至於原告主張其將來尚須作其他治
    療、車資、工作收入之損失，預估費用146,040元，欲一併
    請求被告賠償乙節，除前述醫療費用為被告所爭執不部分，
    應准予請求外，其餘車資及工作收入之損失，均因原告所受
    之右踝骨折業已癒合，而不應准許。
  5.交通費用：
    原告因系爭車禍受傷後，為往返醫院住院及就診支付計程車
    資54,060元部分（其中32,340元部分係屬訴訟審理中陸續支
    出之交通費用，此部分原告列入後續費用請求。），並提出
    計程車收費估價單120紙在卷可參。經查，原告係受右踝骨
    折之傷害，若強令原告騎乘機車或搭乘大眾運輸工具就醫，
    尚屬過苛，是認原告於右踝骨折癒合（即4個月）前，確有
    搭乘計程車就醫之必要。至於，原告右踝骨折癒合後，則無
    需依賴他人接送，堪認是時原告應可自行搭乘大眾交通工具
    前往醫院就診，而無須搭乘計程車由自己或他人接送治療。
    從而，原告請求自95年12月24日起至96年4月24日止，該期
    間交通費用8,360元自屬有據，應予准許，逾此範圍之請求
    ，即屬無據，應予駁回。
  6.機車修復費用
    按因犯罪而受損害之人，於刑事訴訟程序固得附帶提起民事
    訴訟對於被告請求回復其損害，但其請求回復之損害以被訴
    犯罪事實所生之損害為限，從而應以犯罪事實為附帶民事訴
    訟之原因事實，而過失毀損並非犯罪事實，某甲原不負過失
    毀損之刑事責任，縱令某乙得以某果過失毀損為理由獨立提
    起民事訴訟請求某甲依民法第184條賠償其損害，亦不得於
    刑事訴訟程序附帶提起民事訴訟（最高法院60年度台上字第
    633號民事判決可資參照）。經查，本件被告經檢察官起訴
    及本院判處罪刑者，既僅為過失傷害，而不及於毀損罪（按
    ：過失毀損，刑法無處罰明文），顯見原告之機車毀損部分
    ，非屬被告犯過失傷害罪所受侵害之客體，原告自不得依刑
    事附帶民事訴訟程序，請求被告賠償該機車修理費之損害，
    併此敘明。
  7.精神慰撫金部分
    按慰撫金之多寡，應斟酌雙方之身分、地位、職業、教育程
    度、財產及經濟狀況、加害之程度、被害人所受之痛苦及其
    他各種情形核定相當之數額。本院審酌原告為大學畢業，任
    職於好帝一食品有限公司，擔任採購人員，每月薪資40,000
    元，名下有房屋、土地各2筆、投資4筆；而被告為高中畢業
    ，現待業中，平均每月收入1萬餘元，名下有汽車1輛，此有
    本院96年12月20日言詞辯論筆錄、兩造稅務電子閘門財產所
    得調件明細表在卷足佐；及原告因本件車禍事故受有右踝骨
    折傷害，日常生活及行動能力俱受影響，所受之精神上痛苦
    程度等一切情狀，認原告請求慰撫金30萬元，尚嫌過高，應
    予核減為20萬元，方稱允當。至逾此數額之請求，要難准許
    。
  8.綜上所述，原告因本件車禍事故所受財產上及非財產上之損
    害，共計為489,294元（計算式：33589+5945+81400+160000
    +8360+200000=489249）。
  (四)惟按損害之發生或擴大，被害人與有過失者，法院得減輕賠
    償金額，或免除之，民法第217條第1項定有明文。本院審酌
    被告駕車行至無號誌之交岔路口，應支線道車應暫停讓幹道
    車先行，而當時並無不能注意之情事，竟未依標線「停」指
    示，停車再開，讓幹道車先行，即貿然直行；及原告騎乘機
    車，應注意機車行駛至交岔路口時，應注意車前狀況及減速
    慢行，當時亦無不能注意之情事，亦疏未注意，二車因此發
    生碰撞肇事之過失情節及程度，認原告與被告就本件損害之
    發生應各負5分之2、5分之3之過失責任，始為公允。準此，
    原告所受損害金額為489,294元，惟其對於損害之發生既與
    有過失，依過失相抵之法則，自應減輕被告之賠償金額。從
    而，原告得請求被告賠償之損害金額為293,576元（計算式
    ：489294×3/5=293576，小數點以下四捨五入）。
  (五)又按汽車交通事故發生時，請求權人因事故汽車為未保險汽
    車，未能依本法規定向保險人請求保險給付者，得於本法規
    定之保險金額範圍內，向特別補償基金請求補償；特別補償
    基金依第40條規定所為之補償，視為損害賠償義務人損害賠
    償金額之一部分；損害賠償義務人受賠償請求時，得扣除之
    ；強制汽車責任保險法第40條第1項第2款及第42條第1項定
    有明文。本件原告因本件事故得請求被告賠償所受損害金額
    為293,576元，惟原告已受領前揭規定之特別補償金86,869
    元，為兩造所不爭執（見本院97年4月17日言詞辯論筆錄）
    ，經扣除後，原告得請求被告賠償之金額應為206,707元。
  (六)末按給付無確定期限者，債務人於債權人得請求給付時，經
    其催告而未為給付，自受催告時起，負遲延責任；其經債權
    人起訴而送達訴狀，或依督促程序送達支付命令，或為其他
    相類之行為者，與催告有同一之效力；遲延之債務，以支付
    金錢為標的者，債權人得請求依法定利率計算之遲延利息；
    應付利息之債務，其利率未經約定，亦無法律可據者，週年
    利率為百分之5；民法第229條第2項、第233條第1項前段及
    第203條定有明文。經查，本件損害賠償之債並無確定給付
    期限，從而，原告本於侵權行為之法律關係，請求被告應給
    付原告206,707元，及自起訴狀繕本送達翌日即96年9月4日
    起至清償日止，按年息百分之5計算之利息，為有理由，應
    予准許。至原告逾此所為之請求，為無理由，應予駁回。
五、本件事證已臻明確，兩造其餘攻擊、防禦及舉證，經審酌後
    核與本院心證形成與判決結果均無影響，爰不另一一論述，
    附此敘明。
六、本件所命給付之金額未逾500,000元，就原告勝訴部分，應
    依民事訴訟法第389條第1項第5款規定，依職權宣告假執行
    ，並依被告之聲請，准供擔保，免為假執行之宣告。至原告
    陳明願供擔保，請准宣告假執行，就原告敗訴部分，其假執
    行之聲請，即失其依據，應予駁回。
七、據上論結，本件原告之訴，為一部有理由、一部無理由，依
    民事訴訟法第79條、第389條第1項第5款、第392條第2項，
    判決如主文。
中    華    民    國    97    年    4     月    30    日
                  民事第一庭    法  官    田幸艷
以上正本證明與原本無異。
如對本判決上訴，須於判決送達後廿日內向本院提出上訴狀。
中    華    民    國    97    年    4     月    30    日
                                書記官    劉紀君


司法院資訊處製作；財團法人民間司法改革基金會備份。
